【裁判字號】    94,訴,226
【裁判日期】    950831
【裁判案由】    毒品危害防制條例
【裁判全文】
臺灣士林地方法院刑事判決               94年度訴字第226號
公  訴  人  臺灣士林地方法院檢察署檢察官
被      告  戊○○
指定辯護人  本院公設辯護人甲○○
被      告  乙○○
                    樓
                    （另案在臺灣臺北監獄執行中）
指定辯護人  蔡雲璽律師
上列被告因違反毒品危害防制條例案件，經檢察官提起公訴（93
年度偵字第10858 號、94年度偵字第3049號、第3635號、94年度
毒偵字第18號、第312號、第661號），本院判決如下：
    主  文
戊○○共同意圖販賣而持有第一級毒品，處有期徒刑捌年陸月，
扣案之第一級毒品海洛因包（合計驗餘淨重貳點貳肆公克）沒
收銷燬；又共同販賣第二級毒品，處有期徒刑伍年，扣案之第二
級毒品安非他命柒包（合計驗餘淨重貳拾玖點壹公克）沒收銷
燬，未扣案之販賣第二級毒品安非他命所得財物新臺幣壹仟元沒
收，如全部或一部不能沒收時，以其財產抵償。應執行有期徒刑
壹拾壹年，扣案之第一級毒品海洛因包（合計驗餘淨重貳點貳
肆公克）、第二級毒品安非他命柒包（合計驗餘淨重貳拾玖點壹
公克）均沒收銷燬，未扣案之販賣第二級毒品安非他命所得財
物新臺幣壹仟元沒收，如全部或一部不能沒收時，以其財產抵償
。
乙○○共同意圖販賣而持有第一級毒品，處有期徒刑壹拾壹年，
扣案之第一級毒品海洛因包（合計驗餘淨重貳點貳肆公克）沒
收銷燬；又共同販賣第二級毒品，處有期徒刑柒年陸月，扣案之
第二級毒品安非他命柒包（合計驗餘淨重貳拾玖點壹公克）沒
收銷燬，未扣案之販賣第二級毒品安非他命所得財物新臺幣壹仟
元沒收，如全部或一部不能沒收時，以其財產抵償；又連續轉讓
第一級毒品，處有期徒刑壹年陸月。應執行有期徒刑壹拾陸年，
扣案之第一級毒品海洛因包（合計驗餘淨重貳點貳肆公克）、
第二級毒品安非他命柒包（合計驗餘淨重貳拾玖點壹公克）均
沒收銷燬，未扣案之販賣第二級毒品安非他命所得財物新臺幣壹
仟元沒收，如全部或一部不能沒收時，以其財產抵償。
    事  實
一、乙○○染有施用海洛因及安非他命之惡習，其於不詳時、地
    ，以不詳方式取得包括海洛因3 包（合計驗餘淨重2.24公克
    ）、安非他命8 包（其中扣案之7 包合計驗餘淨重29.13 公
    克，至另1 包因販出而未扣案，該包價值約市價新臺幣< 下
    同>1千元，重量約1 公克）在內之毒品後（尚無從認定其係
    基於販賣之意圖而取得上開毒品），明知海洛因、安非他命
    係民國87年5 月20日公布施行，於同年月22日生效之毒品危
    害防制條例第2 條第2 項第1 款、第2 款所分別規定之第1
    級毒品、第2 級毒品，不得非法持有、轉讓或販賣之，且明
    知安非他命亦為行政院衛生署公布之禁藥，不得非法轉讓，
    因知悉友人王正河之女友戊○○染有毒癮，且戊○○於王正
    河因案入獄後，無法取得毒品施用，亟需找尋其他毒品來源
    ，乃於93年11月間某日，與戊○○相約在桃園縣之某汽車旅
    館內，戊○○因恐他人誤會其與乙○○之關係，乃請友人己○○陪同至該汽車旅館赴約，戊○○抵達上址後，乙○○即
    提議將自己持有之上開海洛因及安非他命交由戊○○以每小
    包1 千元（其中海洛因每小包為0.2 公克、安非他命每小包
    為1 公克）之價格販賣獲利，所得款項於日後朋分，因戊○○表明不願販毒，乙○○乃同時允諾另無償轉讓海洛因及安
    非他命供戊○○施用，戊○○因不敵毒品誘惑，遂予應允，
    2 人謀議既定，乃自彼時起共同基於意圖販賣第1 級毒品海
    洛因及第2 級毒品以營利之犯意聯絡而持有上開毒品，惟因
    毒品實係放置乙○○處，乙○○乃陸續在自己位於桃園縣南
    山路之住處、戊○○位於臺北縣汐止市○○路70號5 樓租屋
    處或桃園縣某不詳汽車旅館等處，將上開毒品分批交予戊○○，俾利販出。戊○○取得上開毒品後，旋基於販賣之犯意
    ，於93年11月間某日，將其中之安非他命1 小包（約1 公克
    ），以1 千元之價格販售予丁○○，並由基於幫助犯意之友
    人己○○陪同，乘車前往臺北市○○街某處，由己○○下車
    將安非他命1 包交予丁○○，同時收取現金1 千元（己○○
    涉嫌幫助販賣犯行，未據提起公訴）。至於海洛因部分，則
    尚未著手販出。
二、乙○○因允諾提供毒品予戊○○無償施用，乃另基於轉讓第
    一級毒品海洛因及轉讓禁藥安非他命之概括犯意，自93年11
    月間起至同年12月6 日為警查獲前止，連續於上開將預供販
    賣之毒品海洛因及禁藥安非他命交付戊○○之際，同時表示
    容任戊○○得將其中少量（實際數量無從認定）之海洛因及
    安非他命無償施用，進而將該等數量之海洛因及安非他命一
    併轉讓予戊○○，並承前概括犯意，連續於93年11月間及12
    月間，在其位於桃園縣南山路之住處及戊○○之上址住處，
    分別無償提供不詳數量之禁藥安非他命予戊○○當場施用各
    1 次，及於上開期間內之某日，在不詳地點，轉讓不詳數量
    之海洛因予戊○○當場施用1 次。
三、嗣因臺北縣政府警察局金山分局接獲線報，得知位在臺北縣
    汐止市○○街70號5 樓出租套房有毒品買賣情事，乃指派員
    警丙○○、庚○○前往該址查訪，經徵得戊○○之同意進入
    屋內後，因發現門邊有電子磅秤及分裝袋，認戊○○涉嫌販
    賣毒品，乃要求戊○○配合交出持有之毒品，進而當場扣得
    海洛因3 包（合計驗餘淨重2.24公克）、安非他命7 包（合
    計驗餘淨重29.13 公克）、電子磅秤1 台、分裝袋48只及安
    非他命吸食器1 組。嗣因戊○○向警方供承扣案毒品係乙○○交付其共同販賣，並配合帶同警方前往桃園市○○○路○
    段69巷12號677 室當場查獲乙○○（乙○○涉嫌施用毒品部
    分，由臺灣板橋地方法院另案審結）。
四、案經臺北縣政府警察局金山分局報告臺灣士林地方法院檢察
    署檢察官偵查起訴。
    理  由
壹、證據能力之判斷
一、按被告以外之人於偵查中向檢察官所為之陳述，除顯有不可
    信之情況外，得為證據，刑事訴訟法第159 條之1 第2 項定
    有明文，而其中所稱「顯有不可信」，係指陳述是否出於供
    述者之真意、有無違法取供情事之信用性而言，故應就偵查
    或調查筆錄製作之原因、過程及其功能等加以觀察其信用性
    ，據以判斷有無顯不可信之情形（最高法院94年度台上字第
    629 號判決意旨參照）。
二、查證人藍子傑、己○○、丙○○、庚○○等人於偵查中向檢
    察官所為陳述（載於93年度偵字第10858 號卷卷二第2 頁至
    第5 頁、卷一第55頁至第56頁之訊問筆錄），該等陳述均於
    具結後所為，且筆錄內容並經渠等於陳述後核閱無訛而簽名
    在末，其中證人藍子傑係因被告戊○○遭警查獲時適巧前往
    戊○○租屋處而經歷本案查獲經過、證人己○○則係與被告
    戊○○過從甚密之友人，且於被告戊○○遭警查獲時，亦前
    往戊○○租屋處，對於被告戊○○與被告乙○○間之往來有
    所認識，至於證人丙○○、庚○○2 人均係本案查獲員警，
    自有親身經歷查獲過程，渠等均係就親身經歷之事項經檢察
    官傳訊作證，復無違法取證之情形，堪認該等證詞並無顯不
    可信之情形，揆諸前揭說明，自均得採為證據。
貳、本案犯罪事實之認定
甲、犯罪事實欄一、部分
一、訊據被告戊○○，除否認於93年11月間，將安非他命1 小包
    販賣予丁○○之犯行，辯稱：伊因看丁○○可憐，才把安非
    他命1 小包送給他，並未收錢，也無營利之意思云云，其餘
    犯行均坦承不諱，指定辯護人則為被告有利之辯護稱：本案
    尚無積極證據證明被告戊○○係基於販賣之意圖而持有被告
    乙○○交付之海洛因云云；被告乙○○則矢口否認此部分犯
    行，辯稱：在被告戊○○租屋處扣得之海洛因及安非他命均
    與伊無關，伊從未要求被告戊○○販賣毒品，況被告戊○○
    供稱除曾交付1 包安非他命予丁○○外，並未販出任何毒品
    ，果真如此，伊豈有在被告戊○○未販出任何毒品情況下，
    一再將毒品交予被告戊○○之理，足見被告戊○○之供詞不
    足採信云云，選任辯護人為被告乙○○有利之辯護則稱：被
    告戊○○認識被告乙○○前，即有施用毒品習慣，認識被告
    乙○○後，亦有其他毒品來源，是員警在被告戊○○租屋處
    扣得之毒品，未必係被告乙○○所交付云云。
二、本院查：
(一)被告戊○○如何因不敵被告乙○○以無償提供毒品供其施用
    作為誘惑，乃同意被告乙○○將毒品海洛因及安非他命放置
    在其租屋處，並約定由其以每小包1 千元（其中海洛因每小
    包為0. 2公克、安非他命每小包為1 公克）之價格販予他人
    ，至於所得款項於日後朋分，其後其即陸續由被告乙○○處
    取得欲供販賣之毒品海洛因及安非他命，並分裝成小包等情
    ，業據被告戊○○於警詢、偵查及本院審理中迭承不諱，而
    被告戊○○復未曾提出任何遭不正詢問之抗辯，堪認該等供
    述係出於自由意志所為，而具有任意性無訛，又核其供述內
    容，與證人己○○於偵查及本院審理中迭次具結證稱：伊曾
    陪同戊○○與乙○○見面，乙○○拿毒品給戊○○，要伊分
    成一包一包賣出，乙○○並表示毒品賣出去後，再談如何分
    錢等語（見93年度偵字第10858 號卷卷二第4 頁、本院94年
    12月26日審判筆錄）相符，雖於本院審理時，證人戊○○與
    己○○所供證被告乙○○陸續將毒品海洛因、安非他命交予
    被告戊○○之時間、地點有若干出入，然查，依本院審理期
    日距本案於93年11、12月間發生之時點將近2 年，且渠2 人
    均自承於案發當時染有毒癮，參以單純交付毒品行為本身通
    常並無足以引發記憶之特殊情節觀之，渠2 人對於被告乙○○各次交付毒品之確實時間或地點不復清晰記憶，致彼此陳
    述有所出入，本屬合理，惟就被告乙○○確有要求被告戊○○與其一同販賣毒品海洛因及安非他命，嗣並多次將欲供販
    賣之毒品海洛因及安非他命交予被告戊○○等重要情節，渠
    2 人陳述內容既屬一貫且合致，自不因若干細節之出入，進
    而全盤否定渠等陳述一致部分之可信性，此外，並有員警於
    93 年12 月6 日，在被告戊○○位於臺北縣汐止市○○街70
    號5樓 租屋處所查獲之海洛因3 包（合計驗餘淨重2.24公克
    ）、安非他命7 包（合計驗餘淨重29.13 公克）、電子磅秤
    1 台及分裝袋48只等物扣案可佐，其中毒品部分並均經鑑驗
    證實為海洛因及安非他命無訛，有法務部調查局出具之調科
    壹字第040003704 號鑑定通知書及內政部警政署刑事警察局
    出具之刑鑑字第0930245778號鑑驗通知書在卷可稽（附於94
      年度毒偵字第312 號卷第6 頁、93年度偵字第10858 號卷
    卷二第24頁），又其中扣案安非他命7 包中之5 包，重量分
    別在0.95公克至1 公克間，與被告戊○○供承被告乙○○要
    其將安非他命每包1 公克，以1 千元賣出等語相符，而扣案
    之夾鏈袋48只及電子磅秤均可供分裝毒品之用，與上開證人
    己○○證稱被告乙○○要被告戊○○將毒品分包賣出及被告
    戊○○供承有將毒品加以分裝等語一致，復參以販賣毒品犯
    行係屬重罪，此乃眾所周知之事，衡諸常情，若非確有犯罪
    情事，被告戊○○要無故意為不實之自白而自招重典之可能
    。綜上各情，被告戊○○所為前開自白，堪認與事實相符，
    其真實性自屬無疑，當可採信。
(二)至於被告戊○○於本院審理時，雖一度以被告乙○○曾對其
    施以逼迫，伊不得已才同意與其販賣毒品，然伊心理沒有想
    要賣毒品云云置辯，證人己○○亦附和其詞，證稱：被告乙○○強行將毒品放在被告戊○○處，要其幫忙賣，但戊○○
    有表示販毒罪很重，不想走這條路，故一直推，沒有打算要
    賣，是乙○○將毒品硬塞給她云云（見本院94年12月26日審
    判筆錄第31頁至第33頁）。然查，被告戊○○於本院94年12
    月26日審理中，以被告身分供承：「（問：妳告訴乙○○不
    要賣毒品，他如何回應）因為那時候我也沒有東西可以用，
    我想要用毒品，他的意思是說我沒有幫他的話，他就不給我
    毒品用」、「（問：乙○○有無說恐嚇或脅迫妳的話叫妳去
    賣毒品）他給我的感覺是這樣，他有時候會一直來我住處，
    他就拿出毒品來吸引我，那時候我會受不了。那時候海洛因
    與安非他命都有施用。他吸引我之後，我就想用，我給他的
    感覺是我答應要賣.... 」 、「（問：你拿了乙○○那麼多
    毒品，有無準備要販賣）有過那個想法。」（見本院94年12
    月26日審判筆錄第36頁、第37頁），嗣於本院95年4 月17日
    審理期日，以證人身分初稱：其雖答應被告乙○○將毒品放
    置在其住處，但心裡並沒有想要幫其販毒云云，然又補稱：
    因為被告乙○○表示可以給伊毒品施用，故其有意思要替乙○○販賣毒品，其男友王正河於93年10月間被抓，在此之前
    ，毒品係由王正河供其施用，之後則由被告乙○○提供等語
    在卷（見本院95年4 月17日審判筆錄第28頁至第30頁、第32
    頁），而證人即被告乙○○於本院審理時亦證稱：被告戊○○在其男友王正河被抓後，便開始打電話給伊，向伊要毒品
    用等語（見本院95年2 月13日審判筆錄第16頁），是以，由
    被告戊○○上開供述內容觀之，雖被告乙○○有強力要求被
    告戊○○與其販賣毒品之舉動，然既未施以強暴脅迫，應認
    未達拘束被告戊○○身體自由或剝奪其意思決定自由之程度
    ，苟其確實不願共同販毒，自可向警方檢舉查獲被告乙○○
    ，惟被告戊○○捨此不由，反陸續由被告乙○○處取得欲供
    販賣之毒品海洛因及安非他命，並坦承將其中若干數量毒品
    自行施用，甚而將其中之安非他命1 小包加以販出（詳後述
    ），無非係因不敵被告乙○○提供毒品以為誘惑，為滿足一
    己毒癮，乃出於自由意志允諾與被告乙○○共同意圖販賣，
    進而持有毒品安非他命及海洛因無訛，至於證人己○○僅係
    旁觀之人，其證詞無從呈現被告戊○○之內心真意，自無足
    據以採憑，仍應以被告戊○○之供述較屬可信。從而，被告
    戊○○所稱被告乙○○迫其販毒之辯，尚無從採憑為認定被
    告戊○○主觀上無販賣毒品海洛因及安非他命意圖之論據。
(三)又查，證人丁○○於本院審理中具結證稱：伊曾於93年11月
    間某日，與被告戊○○約在汐止康寧街，以1 千元向戊○○
    購得安非他命1 小包，詳細數量已忘記，當時是由己○○下
    車將安非他命交給伊，伊將1 千元交給己○○等語明確（見
    本院94年12月26日審判筆錄第6 頁、第9 頁），證人己○○
    亦具結證實被告戊○○於93年11月間某晚上，曾騎機車載伊
    到汐止，將毒品交給1 名男子並且收1 千元乙情在卷（見同
    上本院審理筆錄第35頁），經核證人丁○○與己○○2 人所
    證內容大致相符，且與被告戊○○供承：93年11月那次，伊
    騎機車載己○○去約定之地點，伊將安非他命寄放在己○○
    身上，由己○○拿給丁○○，該毒品係被告乙○○所交付等
    情（見同上本院審理筆錄第12頁）相符，參以，丁○○於93
    年12月6 日（即被告戊○○在其租屋處遭警查獲時），曾撥
    打電話予被告戊○○表示欲購買安非他命（詳後述），顯見
    其之前即已知悉被告戊○○有安非他命可供販賣，此與其上
    開證稱於93年11月間，即曾向被告戊○○購買安非他命之證
    詞合致，而證人己○○與被告戊○○為朋友關係，且由被告
    戊○○自承其與被告乙○○在汽車旅館見面及於93年11月間
    將毒品交予丁○○，均係由己○○陪同前往等情觀之，足徵
    渠2 人應係相互信賴之朋友，證人己○○當無甘冒偽證罪責
    而設詞誣陷被告戊○○之可能或必要，且其證詞實已坦承自
    己幫助販賣安非他命之犯行，苟非事實，當不致任意編撰而
    自陷己罪，故其證詞可信度應屬甚高。至於證人丁○○於本
    院審理中經檢察官主詰問時，證稱93年11月間該次，係幫朋
    友向被告戊○○購買安非他命，嗣於覆主詰問時，先稱93年
    11月間該次，因其玩小鋼珠贏錢，故跟被告戊○○購買安非
    他命，經檢察官以其先前證稱係幫友人購買等語質之，乃證
    稱：其係與友人共同出資購買，並詳述其與友人各出1 千元
    ，但其僅向被告戊○○購買1 千元，並將購得毒品1 半交付
    友人，並謂係以1 千元購得等語，應係回應檢察官之詳詰，
    而為細節之陳述，尚難認有何辯護人所指摘證詞前後出入之
    瑕疵，從而，證人丁○○、己○○上開證詞，均屬可信。至
    於被告戊○○辯稱：其於93年11月間，因看丁○○可憐，便
    把安非他命1 小包送給他，並未收取1 千元，亦無販賣之意
    思云云，核與上開證人丁○○、己○○之一致證詞不符，且
    與其於本院審理中另辯稱：伊共賣給丁○○毒品1 次，當時
    要跟他收錢，但丁○○說沒有錢（意指其有販賣之意思）云
    云（見本院95年6 月5 日審判筆錄第21頁）出入甚大，參以
    安非他命市價不菲，被告戊○○復自承該安非他命係被告乙○○交予其販賣之物，衡情當無任意贈予他人之可能，是被
    告戊○○所辯情詞，應係臨訟卸責之詞，不足採信。被告戊○○確有基於販賣之犯意，於93年11月某日，在汐止康寧街
    附近，將其事先向被告乙○○所取得欲供販賣之安非他命1
    小包，以1 千元之價格販賣予丁○○之事實，已甚明確，堪
    予認定。
(四)至被告乙○○雖矢口否認此部分之犯行，然查：
１、上開被告戊○○所稱其與被告乙○○共犯此部分犯行之供述
    部分，均據被告戊○○於本院審理時另以證人身分具結陳述
    明確，並有證人己○○、丁○○之證詞，及上開在被告戊○○位於臺北縣汐止市○○街70號5 樓租屋處查獲之海洛因3
    包（合計驗餘淨重2.24公克）、安非他命7 包（合計驗餘淨
    重29.13 公克）、電子磅秤1 台及分裝袋48只等物及法務部
    調查局出具之調科壹字第040003704 號鑑定通知書及內政部
    警政署刑事警察局出具之刑鑑字第0930245778號鑑驗通知書
    在卷可稽。
２、被告乙○○雖以前揭情詞置辯，惟其被所辯均無足採，茲分
    敘如下：
(１)被告戊○○於93年11月間與被告乙○○合意販賣毒品前，已
    染有毒癮乙情，固為被告戊○○所不否認，然彼時其施用之
    毒品係由其男友王正河提供，王正河於93年10月間因另案遭
    警逮捕入監，王正河所有之毒品因放置車上復均一併遭警查
    扣，當時其身上及租屋處均未留有毒品，其後其毒品的來源
    即為被告乙○○，並未由其他人處取得毒品等情，亦據戊○○於本院審理中以證人身分證述明確（見本院95年4 月17日
    審判筆錄第28頁、第29頁），參以證人己○○於本院審理時
    經與被告戊○○隔離詰問，證實被告戊○○在其男友被抓前
    ，毒品是她男友給她等語在卷（見同上本院審理筆錄第21頁
    ），而案外人王正河確與被告戊○○共同於93年10月12日遭
    警查獲逮捕，員警並於王正河使用之自用小客車上查扣毒品
    海洛因、安非他命及大麻，並在被告戊○○身上扣得安非他
    命，王正河亦隨即入監執行至94年2 月22日等情，亦有臺北
    市政府警察局保安警察大隊第3 中隊扣押筆錄（附於94年度
    毒偵字第19號卷第30頁至第35頁）及王正河之臺灣高等法院
    在監在押全國紀錄表可佐，足認證人戊○○於王正河被逮捕
    前，確係依靠王正河提供其毒品施用，迨至王正河遭警逮捕
    ，渠等持有之毒品復遭查扣後，被告戊○○即頓失毒品來源
    無訛，而由被告乙○○供承：伊經由友人王正河而認識被告
    戊○○，王正河被關後，戊○○才開始打電話給伊，向伊要
    毒品，伊亦邀被告戊○○到其住處施用安非他命等語（見本
    院95年2 月13日審判筆錄第13頁、第16頁），並自承確有無
    償轉讓安非他命予被告戊○○施用之犯行（詳後述）等情觀
    之，被告戊○○當時既已有被告乙○○無償提供其毒品施用
    ，其有何必要再另覓其他毒品來源？又衡諸常情，苟扣案之
    海洛因及大量之安非他命均非被告乙○○提供，則被告戊○○既已有其他毒品來源，且可取得之毒品數量不菲，有何必
    要再向被告乙○○索取毒品施用？從而，戊○○證稱其男友
    王正河遭逮捕後，其毒品的來源即為被告乙○○，並未由其
    他人處取得毒品等情，應屬可信，被告乙○○辯稱員警於被
    告戊○○住處扣得之毒品海洛因及安非他命與伊無關，並非
    可採。
(２)又查，被告乙○○既與被告戊○○合意販賣海洛因及安非他
    命，乃於被告戊○○尚未實際販出毒品前，由被告乙○○陸
    續將渠等基於意圖販賣而持有，並原本放置在被告乙○○處
    之毒品分批交予被告戊○○，俾利爾後販出，並俟毒品悉數
    販出後，再朋分得款，本屬合理可能，此由證人己○○證稱
    ：伊聽到被告乙○○向被告戊○○表示等毒品賣出後，再談
    如何朋分得款等語（見本院94年12月26日審判筆錄第34頁）
    ，亦可證被告乙○○將毒品交予被告戊○○時，亦無要求按
    每批交付之毒品結算販賣所得之意思，是以，被告乙○○辯
    稱本案既無從認定被告戊○○實際販出毒品，伊豈有可能一
    再將毒品交予被告戊○○云云，尚非可採。
３、從而，被告乙○○確有犯罪事實欄一、所載犯行，事證明確
    ，堪予認定。
乙、犯罪事實欄二、部分
一、訊據被告乙○○，固坦承前揭於93年11月及12月間，分別在
    其位於桃園縣南山路之住處及被告戊○○之住處，分別無償
    提供不詳數量之禁藥安非他命予戊○○當場施用各1 次之犯
    行，然矢口否認曾將安非他命或海洛因交付被告戊○○販賣
    ，進而容任其得以將其中之少量海洛因及安非他命無償施用
    ，或其曾將海洛因無償轉讓予被告戊○○當場施用1 次之犯
    行。
二、本院查：
(一)被告乙○○上開坦承於前揭時、地，先後2 次無償轉讓安非
    他命予被告戊○○當場施用犯行之自白，業經證人戊○○於
    本院審理時具結證實無訛（見本院95年4 月17日審判筆錄第
    37頁、95年6 月5 日審判筆錄第14頁），又被告戊○○於93
    年12月6 日為警查獲時，經警採其尿液送驗後，證實其尿液
    呈安非他命、甲基安非他命陽性反應乙節，亦有台灣檢驗科
    技股份有限公司於93年12月13日出具之濫用藥物尿液檢驗報
    告1 紙存卷可考（附於94年度毒偵字第312 號卷，第4 頁）
    ，足認被告乙○○自白其轉讓禁藥安非他命予被告戊○○之
    期間，被告戊○○確有施用安非他命之犯行無訛，是以，被
    告乙○○此部分之自白堪認與事實相符，可以採信。
(二)又查，被告戊○○如何因被告乙○○表示願意無償提供海洛
    因及安非他命供其施用，乃不敵毒癮及毒品誘惑，遂同意與
    被告乙○○共同販賣海洛因及安非他命，被告乙○○並陸續
    將該等毒品交予被告戊○○，俾利販出等情，業據認定如前
    ，又被告乙○○交予被告戊○○之毒品除供販賣外，其同時
    容任被告戊○○亦得無償施用該等海洛因及安非他命，且被
    告乙○○並另於93年11、12月間之某日，在不詳地點提供海
    洛因供被告戊○○當場施用1 次乙情，復據戊○○迭於本院
    審理時，以證人身分具結證實無訛（見本院95年4 月17日審
    判筆錄第28頁、95年年6 月5 日審判筆錄第15頁、第20頁）
    ，又被告詹蕙於93年12月6 日為警查獲時所採尿液，除經驗
    得安非他命之陽性反應外，尚呈嗎啡類（係施用海洛因之代
    謝物）陽性反應，亦有上開濫用藥物尿液檢驗報告在卷可考
    ，足認被告戊○○除有施用安非他命之犯行外，亦同時施用
    海洛因，是其收受被告乙○○無償轉讓之海洛因進而施用，
    即屬可能，參以販賣毒品係屬重罪，被告戊○○稱其所以同
    意與被告乙○○共同販賣毒品，乃係貪圖得就被告乙○○所
    交付欲供販賣之毒品海洛因、安非他命，逕取其中若干數量
    無償施用，此等情詞，至屬合理，況且被告乙○○自承明知
    被告戊○○有施用安非他命及海洛因之情事，是其當可預見
    一旦將毒品安非他命及海洛因陸續交予被告戊○○供其販賣
    ，要無可能禁絕被告戊○○由該等毒品逕取若干自行施用，
    是被告乙○○將毒品海洛因及安非他命交予被告戊○○，除
    供販賣之目的外，同時容任被告戊○○亦得無償取用其中若
    干施用，亦即同意將該若干部分之海洛因及安非他命無償讓
    予被告戊○○，自屬常情，是以，證人戊○○之證詞，應屬
    合理可信。
(三)從而，被告乙○○確有犯罪事實欄二、所載犯行，事證明確
    ，堪予認定。
、論罪科刑
甲、論罪部分
１、海洛因為毒品危害防制條例第2 條第2 項第1 款所稱之第1
    級毒品，又按販賣毒品行為，固不以販入之後復行賣出為要
    件，只要以營利為目的，將毒品販入，其犯罪即為完成；然
    如非以營利售賣意圖而販入，或因其他原因而持有，嗣起意
    圖利售賣，尚未著手於賣出行為，則僅能成立意圖販賣而持
    有毒品之罪（最高法院92年度台上字第1275號判決意旨參照
    ），又按所謂意圖販賣而持有毒品，係指行為人以意圖販賣
    營利以外之原因而持有毒品，其後始起意營利販賣者而言（
    最高法院86年度台上字第2933號判決意旨可資參照）。查本
    案尚無其他積極證據足以證明被告乙○○取得毒品海洛因之
    價格，及是否係為營利售賣之意圖而販入或因其他原因而持
    有等基礎事實，故無足遽認該當販賣第1 級毒品罪之要件，
    惟被告乙○○、戊○○2 人既係就被告乙○○原本持有中之
    毒品海洛因共同起意營利販賣而持有，核被告2 人此部分所
    為，係犯毒品危害防制條例第5 條第1 項之意圖販賣而持有
    第1 級毒品罪，被告乙○○取得毒品後至轉為意圖販賣而持
    有前之持有毒品低度行為，應為意圖販賣而持有之高度行為
    所吸收，不另論罪。公訴意旨雖認被告2 人係觸犯販賣第1
    級毒品海洛因未遂罪，惟按刑法上之未遂犯，必須已著手於
    犯罪行為之實行而不遂者，始能成立（最高法院78年度台上
    字第5112號判決意旨參照），本案被告2 人均堅決否認有何
    販賣海洛因未遂之犯行，而遍觀起訴內容，亦未載明被告2
    人有何著手實施販賣海洛因之犯罪行為，復未舉證證明此部
    分之犯行，是以被告2 人主觀上雖有販賣海洛因之犯意聯絡
    ，已如前述，然既僅止於持有，尚未著手實行販賣，自僅能
    論以意圖販賣而持有海洛因之罪，尚無從以販賣第1 級毒品
    未遂罪相繩，公訴意旨認被告2 人係犯販賣第1 級毒品未遂
    罪，尚有未洽，惟因販賣第1 級毒品未遂罪與意圖販賣而持
    有第1 級毒品罪間，基本社會事實相同，爰依法變更起訴法
    條，附此敘明。
２、又查安非他命為毒品危害防制條例第2 條第2 項第2 款所稱
    之第2 級毒品，被告2 人就被告乙○○以不詳原因（查無積
    極證據證明係基於營利售賣之意圖而販入）取得持有之安非
    他命，基於意圖販賣之犯意聯絡而持有，進而由被告戊○○
    於93年11月間，基於營利犯意，將其中1 小包安非他命以1
    千元販售予丁○○，核渠2 人此部分所為，均係犯毒品危害
    防制條例第4 條第2 項之販賣第2 級毒品既遂罪，被告乙○○起意販賣前單獨持有第2 級毒品安非他命之行為暨與被告
    戊○○共同意圖販賣而持有第2 級毒品之低度行為，均為渠
    等販賣第2 級毒品之高度行為所吸收，不另論罪，公訴意旨
    雖未敘及被告2 人此部分之犯行，惟此部分犯行與起訴意旨
    所載被告2 人共同意圖販賣而持有安非他命之犯行（因公訴
    意旨另認被告2 人尚有進一步之販賣未遂行為，故未論以意
    圖販賣而持有第2 級毒品罪）有實質上1 罪之關係，已如前
    述，同為起訴效力所及，本院自應併予審究，附此敘明。又
    公訴意旨雖認被告戊○○於93年12月6 日在其租屋處為警查
    獲時之搜索過程中，適有丁○○撥打電話予被告戊○○表示
    欲購買安非他命，經被告戊○○依員警指示與丁○○相約在
    被告戊○○租屋處附近交付毒品而當場查獲，因認被告2 人
    此部分尚涉有販賣第2 級毒品未遂罪之犯嫌云云，然查，員
    警於93年12月6 日在臺北縣汐止市○○街70號5 樓查獲被告
    戊○○，並扣得其持有之毒品後，被告戊○○當場接到1 通
    電話，被告戊○○向在場員警表示有人要過來買毒品，之後
    對方又打來，表示已經到達，員警便由被告戊○○配合查獲
    前來交易之丁○○乙情，業據證人即在場查獲員警丙○○、
    庚○○於本院審理時證述明確（見本院94年12月26日審判筆
    錄），復據證人丁○○於本院審理時證稱：伊於93年12月6
    日由汐止康寧路撥打戊○○之0000000000號行動電話與被告
    戊○○聯絡，表示要拿1 包安非命，當時戊○○在電話中嗯
    嗯啊啊，於抵達後，又撥打第2 通電話告知戊○○其已到達
    ，並於交付毒品時遭警逮捕等情明確（見同上本院審判筆錄
    ），又觀乎卷附丁○○所使用之0000000000號行動電話門號
    通聯記錄，證實丁○○於93年12月6 日曾先後於5 時41分及
    5 時55分，撥打電話予被告戊○○所使用之0000000000號門
    號，通聯時間各為127 秒及12秒，發話地點則分別為康寧街
    及汐止市○○路，核與證人丁○○證稱當日其共打2 通電話
    予被告戊○○，第1 通係表示要買安非他命，第2 通係於抵
    達後，通知其已到達（故通話秒數甚短）等情相符，堪認被
    告戊○○係於遭警查獲，且員警已查扣其所持有欲供販賣之
    毒品後，始接獲案外人丁○○以電話向其表示欲購買安非他
    命，值此之際，被告戊○○客觀上已無毒品可供販賣，更無
    可能在已遭員警查獲控制情形下，完成毒品買賣交易，是其
    主觀上應無販賣毒品之犯意，僅係配合員警查獲丁○○，應
    甚明確，從而，自無構成販賣安非他命未遂犯行，公訴意旨
    所為認定，尚有未洽，附此敘明。
３、被告乙○○先後多次轉讓第1 毒品海洛因予被告戊○○無償
    施用，核其此部分所為，係均犯毒品危害防制條例第8 條第
    1 項之轉讓第1 級毒品罪，被告乙○○轉讓前持有第1 級毒
    品之低度行為，為轉讓之當然行為，自不另論罪；又被告乙○○先後多次轉讓第1 級毒品海洛因之犯行，時間密接，手
    段相同，所犯係構成要件相同之罪名，顯係基於概括犯意反
    覆為之，而被告乙○○行為後，前於94年2 月2 日公布修正
    之刑法已於95年7 月1 日施行（以下稱新刑法，而95年7 月
    1 日修正施行前刑法則稱舊刑法），其中舊刑法第56條連續
    犯之規定業於新刑法中廢除，則被告乙○○於新刑法施行前
    之數次基於概括犯意所為之連續轉讓海洛因犯行，因行為後
    新刑法業已廢除連續犯之規定，此廢除雖非犯罪構成要件之
    變更，但顯已影響及行為人刑罰之法律效果，自屬法律有變
    更，依新刑法第2 條第1 項規定比較新、舊刑法結果，仍應
    適用較有利於被告乙○○之行為時法律即舊刑法第56條之規
    定，論以連續犯一罪，並依法加重其刑。公訴意旨雖僅記載
    被告乙○○將欲供販賣之海洛因交予被告戊○○時，同時容
    任被告戊○○無償施用其中若干海洛因而成立之轉讓海洛因
    犯行，並未記載被告乙○○尚於93年11月間及12月間，在不
    詳地點，將海洛因無償轉讓1 次予被告戊○○施用之犯行，
    惟因此次轉讓海洛因犯行，與起訴書所載轉讓海洛因犯行間
    有連續犯之裁判上1 罪關係，本院自應併予審究，附此敘明
    。又本案卷內查無證據足資證明被告乙○○實際轉讓海洛因
    予被告戊○○之總計數量為何，自亦無法證明被告乙○○所
    轉讓之數量有否超過毒品危害防制條例第8 條第6 項規定應
    加重其刑之數量，依罪疑唯輕法則，自不得依毒品危害防制
    條例第8 條第6 項規定加重其刑。
４、按「安非他命」屬中樞神經興奮劑，具有輕微之成癮性，服
    用後會產生依賴性，耐藥性，並引起不安，頭昏，顫抖，亢
    進性反應，失眠、焦慮、譫妄、慢性中毒、精神障礙、類似
    精神分裂症之錯覺、幻覺、妄想及伴有行動與性格異常等副
    作用。其劑量增大時，甚或會致死亡。而其慣用者，由於精
    神錯亂，更具有暴力攻擊，及反社會行為等傾向情況更為嚴
    重，尤以戒除不易，其毒害不在煙毒之下，故安非他命乃迭
    經行政院衛生署於69年12月8 日衛署藥字第301124號、79年
    10月9 日衛署藥字第904142號公告列入藥物藥商管理法第16
    條第1 款（即現行藥事法第22條第1 項第1 款）之禁藥管理
    ，迄今尚屬禁藥，同時亦屬毒品危害防制條例第2 條第2 項
    規定之第2 級毒品。按藥事法第83條第1 項轉讓禁藥罪之法
    定刑為7 年以下有期徒刑，得併科新台幣500 萬元以下罰金
    ，較毒品危害防制條例第8 條第2 項轉讓第2 級毒品罪之法
    定刑為重。而藥事法第83條第1 項係於93年4 月21日修正公
    布，同年月23日施行（94年2 月5 日及95年5 月30日修正公
    布之藥事法該條項並未修正），為毒品危害防制條例之後法
    ，且毒品之範圍尚包括影響精神物質與其製品，而藥事之管
    理，亦非僅止於藥品之管理，又毒品未必係經公告之禁藥，
    禁藥亦未必為毒品，是以毒品危害防制條例與藥事法二者，
    並無必然之特別法與普通法關係。故除有轉讓之第2 級毒品
    達毒品危害防制條例第8 條第6 項之一定數量，經依法加重
    後之法定刑較藥事法第83條第1 項之法定刑為重之情形外，
    因藥事法第83條第1 項為後法，且為重法，應優先適用藥事
    法處罰（臺灣高等法院暨所屬法院94年法律座談會刑事類提
    案第8 號結論意旨參照），而本案卷內查無證據足資證明被
    告乙○○實際轉讓安非他命予被告戊○○之總計數量為何，
    既無法證明被告乙○○所轉讓之數量有超過毒品危害防制條
    例第8 條第6 項加重其刑之數量，依罪疑唯輕法則，自不得
    依毒品危害防制條例第8 條第6 項規定加重其刑，故核被告
    乙○○轉讓安非他命部分所為，係犯藥事法第83條第1 項之
    轉讓禁藥罪，至於被告乙○○轉讓禁藥安非他命時之持有行
    為，為轉讓之當然行為，不另論罪。檢察官起訴認被告乙○○係犯毒品危害防制條例第8 條第2 項之轉讓第2 級毒品罪
    ，尚有未洽，此部分起訴法條應予變更。被告乙○○先後多
    次轉讓禁藥安非他命之犯行，時間密接，手段相同，所犯係
    構成要件相同之罪名，顯係基於概括犯意反覆為之，應適用
    較有利於被告乙○○之行為時法律即舊刑法第56條之規定，
    論以連續犯一罪，並依法加重其刑（新舊法之比較適用，如
    前所述）。
５、又按修正後新刑法第28條關於成立共同正犯之標準，將原來
    共同正犯之共同「實施」犯罪，改為共同「實行」犯罪，剔
    除完全未參與犯罪相關行為之「實行」的「陰謀共同正犯」
    及「預備共同正犯」，是修正後之共同正犯之可罰性要件之
    範圍業已減縮，惟因被告2 人就所犯上開意圖販賣而持有第
    1 級毒品罪及販賣第2 級毒品既遂罪，均有犯意聯絡及行為
    分擔，符合修正前後刑法中共同正犯之規定，上開法律變更
    ，對被告而言不生有利與否之情形，自應適用舊刑法第28條
    之規定，論以共同正犯。
６、又被告乙○○於將其與被告戊○○共同意圖供販賣而持有之
    毒品海洛因及安非他命一併交予被告戊○○之際（此交予行
    為並非意圖販賣而持有毒品之構成要件行為，僅係於意圖販
    賣而持有毒品犯行既遂後，共犯間彼此轉移毒品之行為），
    同時表示容任被告戊○○得無償施用其中若干海洛因及安非
    他命，進而將該部分之毒品一併無償轉讓被告戊○○，顯係
    以1 行為犯轉讓第1 級毒品及轉讓禁藥罪，為想像競合犯，
    應依刑法第55條之規定，從1 重論以轉讓第1 級毒品罪。
７、被告戊○○所犯意圖販賣而持有第1 級毒品罪及販賣第2 級
    毒品既遂罪，犯意各別，行為互殊，應予分論併罰，被告乙○○所犯意圖販賣而持有第1 級毒品罪、販賣第2 級毒品既
    遂罪、轉讓第1 級毒品罪，犯意各別，行為互殊，亦應予以
    分論併罰。
乙、科刑部分
１、指定辯護人雖為被告戊○○有利之辯護稱：本案員警係於偶
    然情形下，查獲被告戊○○本案犯行，在被告戊○○主動交
    出扣案之毒品前，員警尚不知被告戊○○有販賣毒品之情事
    ，故被告戊○○應符合自首之要件，應予減輕其刑云云。然
    按刑法第62條所規定之自首，須對於未發覺之罪為之而受裁
    判者，始克當之。所謂未發覺，乃指犯罪事實未為有偵查犯
    罪職權之公務員所發覺，或犯罪事實雖已發覺，而犯人為誰
    ，尚不知者而言。但此所稱之發覺犯罪事實，祇須有偵查犯
    罪職權之公務員，已知該犯罪事實之梗概為已足，無須確知
    該犯罪事實之真實內容為必要；而所知之人犯，亦僅須知其
    有犯罪嫌疑即為犯罪業已發覺，不以確知其人為該犯罪之真
    兇無訛為必要（最高法院72年度台上字第6293號判決意旨參
    照）。經查，訊據證人即查獲本案員警丙○○，於檢察官偵
    查及本院審理時具結證稱：因有線報指出在5 樓左手邊第1
    間套房（即為嗣後查獲本案之被告戊○○租屋處）出入複雜
    ，有人在賣毒品，軟的（即海洛因）、硬的（即安非他命）
    都有，有2 個女子分租該套房，有人會去那裡拿毒品，線民
    於一、二月前曾到該處，其中1 名女子之綽號為「薇薇」，
    乃到現場查訪，抵達該處時，適有案外人藍子傑由該處出來
    ，乃上前詢問其「薇薇」是否住樓上，「薇薇」就是戊○○
    ，藍子傑稱是，並同意帶同員警上樓，經被告戊○○開門而
    進屋，進屋後發現門邊有電子磅秤及分裝袋，員警乃向被告
    戊○○表明身分及查毒品案件之來意後，要求被告戊○○配
    合交出毒品，被告戊○○乃由房間內拿出扣案毒品等情在卷
    （見93年度偵字第10858 號卷卷一第55頁、本院94年12月26
    日審判筆錄），核與證人藍子傑於偵查中證述：伊於93年12
    月6 日去其乾妹戊○○位在汐止住處，在該址樓下遭員警盤
    問，伊向員警表示係來找伊乾妹戊○○，員警便向伊表示懷
    疑戊○○有毒品，伊便同意配合帶警方上樓找戊○○，警方
    有問戊○○是否同意配合交出毒品，戊○○便把毒品交出等
    語（見93年度偵字第10858 號卷卷二第3 頁）相符，足徵員
    警於查獲被告戊○○前，即已透過情報知悉在本案查獲地點
    有綽號「薇薇」之女子從事販賣海洛因及安非他命，於抵達
    該址查訪時，得知「薇薇」即為被告戊○○，於進屋後復查
    覺門旁置有電子磅秤及分裝袋等便利販賣毒品之工具，值此
    之際，堪認員警對於被告戊○○涉嫌販賣毒品之犯行，已有
    確切之懷疑，而符合發覺犯罪事實之要件，被告戊○○值此
    之際，始配合員警之要求而交出扣案毒品，僅係犯罪遭發覺
    後之態度問題，揆諸前揭說明，即與自首要件不符。至於證
    人即本案另名查獲員警庚○○於本院審理中證稱：本案係同
    仁丙○○接獲線報後，向伊報告，但沒有說查緝之確切對象
    及哪一棟房子，但有提到毒品交易，伊不放心，乃陪同丙○○到現場查訪，當時有無提到「薇薇」之人，伊不清楚，當
    時是由丙○○與藍子傑交談，伊上樓時，不知道被告戊○○
    是要查緝的對象，但伊知道藍子傑帶伊上去的房屋是戊○○
    的住處等語（見本院94年12月26日審判筆錄第22頁至第27頁
    ），核其證詞，與其在偵查中之證詞（見93年度偵字第1085
    8 號卷卷一第55頁）有所出入，且其一方面稱不知被告戊○○為查緝對象，不知要查緝何房子，卻又稱由藍子傑帶同上
    樓時，其已知是要進入戊○○之住處，而衡情被告戊○○苟
    非查緝對象，其復不知查緝地點，又豈有任意要求藍子傑帶
    同其前往被告戊○○住處查訪之理，是其所證情詞，實悖於
    常理，且證人庚○○自承本案線報係證人丙○○取得，抵達
    現場時，亦係由丙○○與藍子傑交談，其甚而坦承證人丙○○較清楚本案情形，是證人庚○○於查獲被告戊○○前，是
    否亦完全知悉證人丙○○當時所掌握被告戊○○涉案之情資
    ，實屬有疑，其上開證詞，自難採憑，指定辯護人執其證詞
    主張被告戊○○符合自首要件，自非可採。
２、又按毒品危害防制條例第17條關於減輕其刑之規定，其立法
    目的，在利用減刑之寬典，鼓勵運輸、販賣、吸用或持有毒
    品之行為人，供出毒品之來源，藉以擴大防制毒品之成效，
    使煙毒易於斷絕。故凡觸犯該條所列舉之罪者，據實指陳其
    毒品所直接由來之人或地，並因而破案查獲者，即符合該條
    得減輕其刑之規定，至其所供毒品由來之人，與之是否具有
    共犯關係，並非所問（最高法院89年度台上字第3970號判決
    意旨參照），查被告戊○○經員警查獲後，即於警詢中主動
    向員警供出扣案毒品之直接來源為共犯乙○○，並配合帶同
    員警前往桃園市○○○路○ 段69巷12號677 室，當場查獲被
    告乙○○等情，有卷附被告戊○○警詢筆錄可憑（附於93年
    度偵字第10858 號卷卷一第4 至6 頁），復據證人丙○○、
    庚○○於本院審理時一致證實無訛（見本院95年4 月17日審
    判筆錄第3 頁至第4 頁、第6 頁至第8 頁、第17頁），堪認
    被告戊○○符合上開毒品危害防制條例第17條之規定，自應
    依法減輕其刑。
３、爰審酌被告乙○○、戊○○2 人意圖販賣而持有海洛因、販
    賣安非他命既遂犯行及被告乙○○另犯轉讓第1 級毒品等犯
    行，助長他人沉迷於毒癮，無法自拔，其結果輕則戕害他人
    身心，重則引發各種犯罪，實為多種犯罪之源頭，對社會治
    安危害甚鉅，被告戊○○係因受制毒癮而始甘於犯罪，犯後
    坦承部分犯行，態度尚稱良好，被告乙○○為圖一己私利而
    倡議犯罪，且犯後猶執詞卸責，未見悔意，被告2 人販賣安
    非他命所得僅1 千元，並渠等犯罪之動機、目的、智識程度
    等一切情狀，分別量處主文所示之刑，以示懲儆（依最高法
    院95年度第8 次刑事庭會議決議六、< 一> 之意旨，新刑法
    第57條之規定，為法院就刑之裁量審認標準見解之明文化，
    非屬法律之變更，無新舊法比較適用之問題）。
４、又按被告2 人行為時之舊刑法第51條規定：「數罪併罰，分
    別宣告其罪之刑，依左列各款定其應執行者：」其中第5 款
    規定：「宣告多數有期徒刑者，於各刑中之最長期以上，各
    刑合併之刑期以下，定其刑期。但不得逾20年。」，於被告
    2 人行為後之新刑法第51條第5 款規定：「宣告多數有期徒
    刑者，於各刑中之最長期以上，各刑合併之刑期以下，定其
    刑期。但不得逾30年。」比較結果，新刑法並非較有利於行
    為人，依新刑法第2 條第1 項前段之規定，仍應依舊刑法，
    定其應執行之刑，爰分別就被告2 人所犯之前開各罪，依舊
    刑法第51條第5 款之規定，定其等應執行之刑。
５、扣案之第1 級毒品3 包（合計驗餘淨重2.24公克）、第2 級
    毒品安非他命7 包（合計驗餘淨重29.13 公克）係本案查獲
    之第1 、2 級毒品，不問屬於犯人與否，均應依毒品危害防
    制條例第18條第1 項前段之規定宣告沒收銷燬。又同條例第
    19條第1 項規定，犯第4 條至第9 條、第12條、第13條或第
    14條第1 項、第2 項之罪者，其供犯罪所用或因犯罪所得之
    財物，均沒收之，係採義務沒收主義，自應優先於刑法第38
    條第1 項第2 款、第3 款之規定而為適用，而查上開扣案毒
    品（共計10包）之外包裝，既係用於包裹毒品，防其裸露、
    潮濕，便於意圖供販賣而持有進而販賣，自係被告2 人所有
    ，供本案犯罪所用之物，而被告2 人共同販賣安非他命之所
    得為1 千元，業據認定如前，自應依毒品危害防制條例第19
    條第1 項之規定宣告沒收，如全部或一部不能沒收時，以其
    財產抵償。至於扣案之電子磅秤及分裝袋48只等物，因被告
    戊○○坦承販賣予丁○○之毒品安非他命1 包係其分裝，而
    衡情分裝毒品使用電子磅秤及分裝袋實屬常情，是該電子磅
    秤與分裝袋堪認係供本案犯罪所用之物無訛，然按供販賣第
    2 級毒品所用之物，應依毒品危害防制條例第19條第1 項規
    定沒收，固為刑法之特別規定，並採義務沒收主義，已於前
    述，但上開法條既無「不問屬於犯人與否，沒收之。」之規
    定，仍應以該物品屬於犯人（含本人或共犯）所有者為限，
    始應予以沒收，庶符沒收制度之基本原則（最高法院88年度
    台上字第5033號、90年度台上字第626 號判決意旨可資參照
    ），而查扣案之上開電子磅秤及分裝袋等物，係案外人王正
    河所有之物，業據被告戊○○供明在卷，復無證據證明係被
    告2 人所有之物，是雖係用於本案犯罪，揆諸前開說明，仍
    無從諭知沒收，至扣案之安非他命吸食器1 組，與本案並無
    關連，且非違禁物，亦無庸諭知沒收，附此敘明。
肆、其他
一、被告戊○○被訴施用第1 級毒品、施用第2 級毒品犯行部分
    ，已由本院另以簡式審判程序審結。
二、案外人己○○（69年10月14日生，身分證統一編號：Ｚ00000
    0000）涉嫌幫助販賣第2 級毒品安非他命既遂犯嫌部分，應
    由檢察官另行偵處。
據上論斷，應依刑事訴訟法第299 條第1 項前段、第300 條，毒
品危害防制條例第4 條第2 項、第5 條第1 項、第8 條第1 項、
第17條、第18條第1 項前段、第19條第1 項，藥事法第83條第1
項，刑法第2 條第1 項、第11條前段、第55條、舊刑法第28條、
第56條、第51條第5 款，判決如主文。
本案經檢察官林聰良到庭執行職務。
中    華    民    國    95    年    8     月    31    日
                  刑事第七庭審判長法  官  趙文卿
                                  法  官  楊得君
                                  法  官  吳祚丞
以上正本證明與原本無異。
如不服本判決，應於判決送達後10內，向本院提出上訴狀。
                                  書記官  林立原
中    華    民    國    95    年    9     月    6     日
附錄本案論罪科刑法條全文：
毒品危害防制條例第4條第2項
製造、運輸、販賣第二級毒品者，處無期徒刑或 7 年以上有期徒
刑，得併科新臺幣 7 百萬元以下罰金。
毒品危害防制條例第5條第1項
意圖販賣而持有第一級毒品者，處無期徒刑或 10 年以上有期徒
刑，得併科新臺幣 7 百萬元以下罰金。
毒品危害防制條例第8條第1項
轉讓第一級毒品者，處 1 年以上 7 年以下有期徒刑，得併科新
臺幣 1 百萬元以下罰金。
藥事法第83條第1 項
明知為偽藥或禁藥，而販賣、供應、調劑、運送、寄藏、牙保、
轉讓或意圖販賣而陳列者，處7 年以下有期徒刑，得併科新臺幣
5 百萬元以下罰金。


司法院資訊處製作；財團法人民間司法改革基金會備份。
